【裁判字號】    92,易,250
【裁判日期】    920730
【裁判案由】    竊盜等
【裁判全文】
臺灣桃園地方法院刑事判決                          九十二年度易字第二五號
    公  訴  人  臺灣桃園地方法院檢察署檢察官
    被      告  丁○○
    被      告  丙○○
右列被告因竊盜等案件，經檢察官提起公訴（九十一年度偵字第七八六九號、第一四
四八五號、第一八七七九號），本院判決如左‥
    主  文
丁○○變造特種文書，足以生損害於他人，處有期徒刑肆月。扣案戊○○身分證及辛○○駕照上被告丁○○之照片各壹張沒收；又共同連續於夜間侵入有人居住之建築物
竊盜，處有期徒刑拾月，扣案六角扳手壹支沒收。應執行有期徒刑壹年，扣案六角扳
手壹支，戊○○身分證及辛○○駕照上被告丁○○之照片各壹張均沒收。
丙○○意圖為自不法之所有，侵占離本人所持有之物，處罰金壹仟元，如易服勞役以
參佰元折算壹日。
    事  實
一、丁○○意圖為自己不法之所有而基於概括犯意，連續於（一）九十一年四月間，
    在桃園縣中壢市中壢市○○○街一０六巷八號三樓租屋處，趁其當兵之胞弟丙○○休假前來休息住宿時，竊取其所拾獲之戊○○身分證一張。（二）九十一年四
    月十一日上午六時許，在桃園縣平鎮市○○街七十二號前，以客觀上具有危險性
    之六角板手一支，撬開壬○○所有車號為ＨＬ〡八六三五號自小客車車門，將之
    發動駛離而竊取之。嗣為警於九十一年四月二十三日二十時許，在中壢市○○路
    尋獲。（三）與有犯意聯絡之吳健郎（本院他股法官審結）持非供兇器使用之不
    詳工具，於九十一年五月二日凌晨三時許，共同至桃園縣龍潭鄉○○村○○段一
    五四弄三四０巷八號有人居住之公寓大樓地下停車場內，推由吳健郎以該不詳工
    具，撬開乙○○所有停放在該處之ＵＪ－０一三六號自小客車左前門門鎖後，竊
    取上開自小客車；丁○○亦在該處以不詳工具撬開另部不詳車號之自小客車車門
    後，自車內竊取約數十元之硬幣。得手後，二人合力將ＵＪ—０一三六號自小客
    車上之音響、ＶＣＤ拆下，並將車棄置於龜山山區，嗣由乙○○自行尋回該部自
    小客車。（四）與吳健郎共同於九十一年五月六日凌晨二時許，在桃園縣中壢市
    ○○○街前，推由吳健郎在旁把風，丁○○則持其所有長約五公分客觀上具有危
    險性可為兇器使用之六角扳手一支，撬開甲○○所有停放在該處之ＬＰ－一七八
    一號自小客車車門後，將之發動駛離而竊取之。得手後，吳健郎將該自小客車留
    供己用，嗣於九十一年五月六日十二時五十分許，吳健郎駕該汽車在桃園縣大園
    鄉○○路○段一三七號前為警查獲，並扣得該六角板手一支。（五）於九十一年
    五月六日，在桃園縣蘆竹一友鄉○○村○○路○段一八四號前，持路邊石頭敲破
    庚○○所有車號ＣＦ〡五七六九號自小客車之車窗，繼進入車內，以私接電線之
    方式，將車駛離而竊取之。嗣於九十一年五月十七日二十一時許，在中壢市○○
    街為警尋獲。其間又另行起意，於九十一年五月間，丁○○在桃園縣中壢市拾獲
    辛○○遭竊之駕照一枚，進而基於不法所有之意圖予以侵占入己，旋於同月某日
    ，在其中壢市○○○街一０六巷八號三樓租屋處將所拾獲之辛○○駕照連同所竊
    得之戊○○身分證，接續換貼上自己之照片，一次變造該二張證件，均足以生損
    害於辛○○、戊○○。嗣於九十一年五月十四日因警在中壢市華揚醫院後漢口街
    口發現庚○○所有遭竊之車號ＣＦ〡五七六九號自小客車內，置有貼其照片之上
    開二紙證件而循線查獲上情。
二、丙○○於民國（下同）九十一年四月間之某日，在服役單位陸軍第六軍團二一砲
    兵指揮部營區內拾獲部隊同事戊○○遭人所竊而遺失之身分證一張，竟未物歸原
    主，而基於不法所有之意圖，予以侵占。越數日攜該身分證外宿休假至胞兄丁○○位前揭中壢市租屋處休息時，為丁○○所竊（即前述一所示之犯行），並加以
    變造，嗣因丁○○為警查獲而查出上情。
三、案經桃園縣警察局中壢分局、楊梅分局報請臺灣桃園地方法院檢察署檢察官偵查
    起訴。
    理  由
被告丙○○
    訊之被告丙○○固坦承拾獲戊○○身分證，惟矢口否認有侵占犯行，辯稱：「九
    十一年四月間某日，外宿休假，在營區內撿到戊○○身分證，本想隔日收假回營
    後交還戊○○，但卻忘記了，事後打電話聯絡丁○○，說證件要還我學長，丁○○說等我放假再說」「又隔了一星期休假，我去找丁○○，結果就找不到人」云
    云。然查，其於警訊警員詢及戊○○身分證何以遭丁○○變造時係供稱：「是於
    拾獲戊○○身分證後之某日我外宿去找我哥哥，在其住處休息時，因未注意皮夾
    放在桌上，戊○○身分證為丁○○取走」等語，依其語意係指在非休假期間於營
    區內拾獲戊○○身分證，相隔數日後始外宿休假前往丁○○租住處，並非外宿休
    假日拾獲而於當日前往丁○○住處，核與前述辯稱情節不同，惟被告案發時所為
    之供述，較少權衡利害得失及少受干預，故基於案重初供之經驗法則，自應以其
    於警訊時之供述為可採，則被害人戊○○為被告丙○○之部隊同事，被告在營區
    內拾獲身分證，既不立將身分證交還，數日後更將之攜出營區，況且從未轉告戊○○此事，足徵其將該身分證據為己有之意甚明，不容飾詞否認，此外復有該張
    遭丁○○竊取後加以變造之戊○○身分證一紙，扣案可稽，其犯行事證至明，洵
    堪認定。
被告丁○○
（一）侵占遺失物與變造特種文書部分
    訊據被告丁○○坦承不諱，核與被害人戊○○、辛○○之供述及證人丙○○之證
    述相符，並有貼其照片之戊○○身分證、辛○○駕照各一紙可稽，事證明確，堪
    以認定。
（二）竊盜部分
    訊據被告丁○○坦承事實欄第一、二、五項所示之犯罪事實為其一人所為，第四
    項為其與吳健郎共同所為，而矢口否認有第三項之犯罪事實。經查，其否認部分
    ，業為其於警訊中供承：「（九十一年）四月上旬我與羅宏禎、「阿郎」、「小
    黃」至桃園縣龍潭鄉○○街內公寓地下停車場，撬開一部自客車車門竊取車內數
    十元硬幣，‧‧‧而「阿郎」竊得ＵＪ〡０一三六號自小客車，後來我與「阿郎
    」將該贓車丟在桃園縣龜山山區」；在偵查中陳稱：「ＵＪ〡０一三六號小客車
    是吳健郎偷的，當天我有在現場，因為當天吳健郎開車載我，經過該處時，對我
    說看能不能找到一點錢，就轉進地下停車場，他看到ＵＪ—０一三六號自小客車
    就動手偷，我則在另外一台車內找東西」等語不諱（見台灣桃園地方法院檢察署
    九十一年度偵字第一四四八五號卷第五頁、九十一年度偵字第八五七一號卷第六
    五頁），而被告於案發時所為之供述，少受干預及權衡利害得失，此基於案重初
    供之經驗法則，自應以其於警偵訊時兩相吻合之供述為可採，事後改口否認，無
    非卸責之詞，洵無可取。至於其坦承部分，則核與證人丙○○、被害人戊○○、
    丙○○、壬○○、甲○○、庚○○所供相符，並有車輛竊盜、車牌失竊資料個別
    查詢表〡查詢車輛認可資料、贓物領據在卷為憑，行竊ＬＰ〡一七八一號自小客
    車所用之六角板手一支扣案可憑，事證明確，亦堪認定。
二、核被告丙○○所為係犯刑法第三百三十七條之侵占遺失物罪。被告丁○○所為，
    係犯刑法第三百二十條第一項之竊盜罪、第三百二十一條第一項第一款之夜間侵
    入住宅竊盜罪、第三款之攜帶兇器竊盜罪、第二百十二條之變造特種文書罪、第
    三百三十七條之侵占遺失物。其與吳健郎就上開附表所示三、四之二次竊盜犯行
    ，有犯意聯絡及行為分擔，為共同正犯。又其連續多次竊盜犯行，時間緊接，所
    犯罪名基本構成要件相同，為連續犯，應論以一罪並從情節較重之於夜間侵入住
    宅竊盜罪論處並均加重其刑。公訴人漏未起訴其竊取戊○○身分證之犯行，惟因
    與起訴竊盜部分，有前述連續犯裁判上一罪之關係，為起訴效力所及，本院自得
    審理。又其一次變造二紙表彰分屬不同人格基本資料之身分證與駕照，為一行為
    觸犯數相同罪名之同種想像競合犯，應先論以一變造特種文書罪，而所犯之變造
    特種文書罪則與侵占遺失物罪，二者間有方法結果之牽連關係，應從一重之變造
    特種文書罪處斷。又其所犯之加重竊盜罪與變造特種文書罪，行為互異，犯意各
    別，應予分論併罰。爰審酌被告有竊盜前科（未構成累犯），有台灣桃園地方法
    院檢察署刑案資料查註記錄表一紙附卷可稽，素行不佳，犯罪所生危害、造成之
    損失及犯後態度尚稱良好等一切情狀，量處如主文所示之刑，並合併定其應執行
    之刑，以示懲儆。扣案之六角扳手一支為被告丁○○所有，且係供其與吳健郎竊
    取ＬＰ—一七八一號自小客車之用，扣案戊○○身分證及辛○○駕照上被告丁○○之照片各一張亦係被告所有供犯罪所用之物，均應依刑法第三十八條第一項第
    二款規定沒收。
三、公訴意旨及併辦意旨（九十二年度偵字第八八三七號）另認被告丁○○先後於九
    十一年四月二十日八時許，騎乘己○○所有而遭人竊取之車號ＴＺＲ〡九九一號
    輕機車，行經中壢市○○○路與日新路交岔口時，為警查獲；於九十二年三月十
    七日十五時二十分許，駕駛懸掛ＧＥ〡五一一九號車牌（原車牌為ＧＰ〡五六四
    九號）汽車，行經台北縣三峽鎮弘道里三十六號前，為警查獲，均無法交待機車
    與汽車之來源，遂認被告丁○○另犯有竊取機車犯行而對此提起公訴，另犯有竊
    盜汽車犯行對之移請併辦。惟按犯罪事實應依證據認定之，無證據不得推定其犯
    罪事實，刑事訴訟法第一百五十四條定有明文。又認定犯罪事實應依證據，為刑
    事訴訟法所明定，故被告否認犯罪事實所持之辯解，縱屬不能成立，仍非有積極
    證據足以證明其犯罪行為，不能遽為有罪之認定。最高法院三十年上字第一八三
    一號判例可資參照。經查，前開犯行，訊之被告丁○○堅詞否認竊取機車或汽車
    ，辯稱機車係向綽號「阿吉」者借用，汽車係向綽號「大頭」者借用等語，至於
    「阿吉」「大頭」者詳細資料則均無所悉。次查，作奸犯科者莫不懼怕犯行曝光
    而遭刑事追訴，故在竊盜者將所竊之物交付他人使用之情況，不以真實姓名相告
    或不願留下聯絡方法，以避免日後為警循線查獲，甚符常情，又朋友間以綽號相
    稱而不知對方真實姓名與住處者，亦非少見，是被告丁○○未必確知「阿吉」、
    「大頭」之真實姓名，自無法提供線索查證。再者被告亦有可能基於所謂朋友道
    義而不願供出友人真實姓名，因此被告固無法清楚交待汽機車來源，然尚不得據
    此即認其供稱汽機車為他人所交付等語係屬虛妄。末查，前述機車與汽車依據被
    害人己○○、李富士之陳述充其量僅能證明車輛為人竊取，但究為何人所竊則無
    法得知，此外復無其他積極證據，足資證明前揭二車輛確係被告丁○○所竊取，
    依前揭判例所示，公訴意旨及併辦意旨指訴被告所涉之竊盜犯行，均不能證明，
    被告竊取己○○機車部分因與前開論科部分，公訴人認有連續犯裁判上一罪之關
    係，故不另為無罪之諭知；被告竊取李富士汽車之併辦部分為起訴效力所不及，
    本院無從審理，宜退由檢察官另行偵辦。
據上論斷，應依刑事訴訟法第二百九十九條第一項前段、刑法第二十八條、第三百二
十條第一項、第三百二十一條第一項第一款、第三款、第二百十二條、第三百三十七
條、第五十五條、第五十六條、第四十二條第二項、第五十一條第五款、第三十八條
第一項第二款，罰金罰鍰提高標準條例第一條、第二條，判決如主文。
本案經檢察官蔡孟利到庭執行職務。
中      華      民      國      九十二      年    七    月     三十     日
                                臺灣桃園地方法院刑事第一庭
                                    法  官   潘 政 宏
右正本證明與原本無異。
如不服本判決，應於判決送達後十日內向本院提出上訴狀( 應附繕本 )，上訴於
臺灣高等法院。
                                    書記官   王 月 香
中        華        民        國   九十二   年     八     月     五     日
附錄論罪科刑法條
中華民國刑法第二百一十八條
 (偽造盜用公印或公印文罪)
偽造公印或公印文者，處五年以下有期徒刑。
盜用公印或公印文足以生損害於公眾或他人者，亦同。
中華民國刑法第三百二十一條
犯竊盜罪而有左列情形之一者，處六月以上、五年以下有期徒刑：
一  於夜間侵入住宅或有人居住之建築物、船艦或隱匿其內而犯之者。
二  毀越門扇、牆垣或其他安全設備而犯之者。
三  攜帶兇器而犯之者。
四  結夥三人以上而犯之者。
五  乘火災、水災或其他災害之際而犯之者。
六  在車站或埠頭而犯之者。
前項之未遂犯罰之。
中華民國刑法第三百三十七條
 (侵占遺失物罪)
意圖為自己或第三人不法之所有，而侵占遺失物、漂流物或其他離本人所持有之物者
，處五百元以下罰金。


司法院資訊處製作；財團法人民間司法改革基金會備份。
